臺灣新北地方法院三重簡易庭小額民事判決
110年度重小字第686號
原      告  兆豐產物保險股份有限公司

法定代理人  梁正德  
訴訟代理人  林宣誼  
被      告  李甫汶  


上列當事人間請求侵權行為損害賠償事件，本院於民國110 年12
月16日辯論終結，判決如下：
    主  　　文
一、被告應給付原告新臺幣（下同）31,214元，及自民國110 年
    3月6日起至清償日止，按年息5 ％計算之利息。
二、原告其餘之訴駁回。
三、訴訟費用6,530元由被告負擔3,570元，餘由原告負擔。
四、本判決原告勝訴部分得假執行。
　　事實及理由要領
一、原告主張：緣原告承保訴外人聯邦國際租賃有限公司高雄分
    公司所有由訴外人乙○○（下稱乙○○）駕駛之牌照號碼RBY-56
    76號車輛（下稱系爭車輛）於民國109 年11月9日10時47分
    許行經新北市泰山區新北大道五段287巷，詎料遭被告甲○○
    駕駛車牌號碼000-0000號車（下稱被告車輛），因倒車未注
    意其他車輛，撞擊系爭車輛致其受損，經維修估價，需57,1
    00元之維修費用（含零件26,300元、工資30,800元），原告
    並已依約賠付。為此，爰依民法第184 條第1 項前段、第19
    1 條之2、第196條及保險法第53條第1 項規定，提起本件訴
    訟。並聲明：被告應給付原告57,100元及自起訴狀繕本送達
    之翌日起至清償日止，按年息5 ％計算之利息等語。
二、被告則以：是原告保戶乙○○駕駛系爭車輛撞到伊，當天伊倒
    車倒一點點要買飲料跟檳榔，伊看乙○○都沒有踩煞車，乙○○
    下車後還一直跟伊說對不起，訴外人乙○○說要報警，伊有跟
    他說伊沒有駕照，乙○○說沒有關係，頂多開無照駕駛，他要
    幫忙出一半；且當時伊已經煞車了，乙○○根本沒有在看、也
    沒有煞車，當時乙○○有承認是他的錯等語置辯，並聲明：請
    求駁回原告之訴。
三、本院之判斷：
（一）原告主張上開事實，業據其提出保險查核單、駕駛執照、
      行車執照、系爭車輛維修照片、新北市政府警察局道路交
      通事故當事人登記聯單、初步分析研判表、維修估價單、
      統一發票、賠款滿意書（受款人電匯同意書）等件在卷可
      佐（本院卷一第15至41頁），核與本院職權向新北市政府
      警察局林口分局調取之系爭事故調查卷宗所附資料相符。
      是原告主張被告車與系爭車輛於上開時、地發生車禍，系
      爭車輛並因此損壞等情，堪信為真實。
（二）按汽車倒車時，應依下列規定：二、應顯示倒車燈光或手
      勢後，謹慎緩慢後倒，並應注意其他車輛及行人。汽車行
      駛時，駕駛人應注意車前狀況及兩車並行之間隔，並隨時
      採取必要之安全措施，不得在道路上蛇行，或以其他危險
      方式駕車，道路交通安全規則第110條第1項第2款、第94
      條第3項分別定有明文。經查，就本件車禍發生之經過，
      本院於110年10月14日言詞辯論期間當庭勘驗事故發生時
      ，系爭車輛行車紀錄器光碟，勘驗結果為：「10:46:33 
      系爭車輛靠近新北大道五段287巷與新北大道五段路口。1
      0:46:34 被告車出現於畫面右側，倒車燈亮著。10:46:35
       被告車煞車燈亮，系爭車輛開始右轉。10:46:35 系爭車
      輛持續右轉、被告車因慣性略為後退。10:46:36 被告車
      煞停，系爭車輛持續右轉。10:46:37 系爭車輛、被告車
      碰撞，系爭車輛車前引擎蓋翹起。」等情，有勘驗筆錄可
      佐（本院卷二第31至39頁），足認系爭車禍發生之原因，
      係因被告倒車未謹慎緩慢後倒、未注意其他車輛及行人；
      而乙○○駕駛系爭車輛亦有未注意車前狀況之過失，且本件
      車禍事故之肇事責任歸屬，經送新北市政府交通局新北市
      車輛行車事故鑑定覆議委員會鑑定，亦同本院之認定，有
      新北市政府交通局110年12月2日新北交安字第1102011455
      號函暨所附新北覆議100418號鑑定意見書在卷為證（本院
      卷二第59至62頁），揆諸前揭道路交通安全規則之規定，
      被告及訴外人乙○○就本件事故之發生均具有過失責任甚明
      ，被告辯稱伊倒車倒一點點、已踩煞車等云云，尚非可採
      。復據系爭車輛駕駛人乙○○到庭作證稱：「我當下以為我
      晃神撞到他，但是我到警察局看到行車紀錄器之後，我發
      現被告有倒車的情況，所以不是我晃神。我應該不算違規
      ，因為我要右轉所以我確認左邊來車。」等語（本院卷二
      第78頁），亦足認乙○○雖有稱其要右轉所以確認左邊來車
      ，但並未承認系爭事故係因其所致，被告辯稱乙○○有承認
      是他的錯云云，難謂有據。綜上，爰審酌本件交通事故發
      生之經過情形及情節，認系爭車輛駕駛乙○○之過失比例應
      為20％，被告之過失比例為80％。故系爭事故之發生及所肇
      致之系爭車輛受損結果，被告有過失，堪以認定，而原告
      既已依保險契約給付系爭車輛之修復費用，自得依上開法
      律規定代位行使對被告之損害賠償請求權。
（三）次按請求賠償物被毀損所減少之價額，雖得以修復費用為
      估定標準，但以必要者為限（例如修理材料以新品換舊品
      ，應予折舊）。本件原告支出之修復費用57,100元，依上
      開維修估價單所示，其中零件26,300元、工資30,800元。
      又系爭車輛係107 年4月出廠此有行車執照可參（本院卷
      一第17頁），依行政院所頒固定資產耐用年數表及固定資
      產折舊率之規定，非運輸業用客車、貨車之耐用年數為5
      年，依定率遞減法每年折舊1000分之369，另依營利事業
      所得稅查核準則第95條第6項規定「 固定資產提列折舊採
      用定率遞減法者，以1 年為計算單位，其使用期間未滿1 
      年者，按實際使用之月數相當於全年之比例計算之，不滿
      1月者，以1月計」，系爭車輛自出廠日107年4月，迄本件
      車禍發生時即109年11月9日，已使用2年7月，則零件扣除
      折舊後之修復費用估定為8,217元（詳如附表之計算式）
      ，加計無須計算折舊之工資30,800元，總計為39,017元（
      計算式：8,217元＋工資30,800元＝39,017元）。
（四）再按損害之發生或擴大，被害人與有過失者，法院得減輕
      賠償金額，或免除之；前2項之規定，於被害人之代理人
      或使用人與有過失者，準用之，民法第217條第1項、第3
      項定有明文，亦即在適用民法第217條時，損害賠償權利
      人之代理人或使用人之過失，可視同損害賠償權利人之過
      失，適用過失相抵之法則。經查本件車禍，被告固有倒車
      不當之過失，惟系爭車輛駕駛人乙○○亦有未注意車前狀況
      之疏失，被告與乙○○應負擔之過失責任分別為80％、20％，
      已如前述。基此，原告既係代位取得對被告之損害賠償請
      求權，自應負擔系爭車輛駕駛人之過失責任，經過失相抵
      後，原告得代位訴請被告賠償之金額為31,214元（計算式
      ：39,017元×80％＝31,214元，元以下四捨五入）。逾此範
      圍之請求，則不應准許。
（五）末按遲延之債務，以支付金錢為標的者，債權人得請求依
      法定利率計算之遲延利息；應付利息之債務，其利率未經
      約定，亦無法律可據者，週年利率5％；給付無確定期限者
      ，債務人於債權人得請求給付時，經其催告而未為給付，
      自受催告時起，負遲延責任。其經債權人起訴而送達訴狀
      ，與催告有同一之效力，民法第203條、第233條第1項前
      段、第229條第2項亦分別定有明文。從而，原告本於保險
      代位、侵權行為之法律關係，請求被告給付自起訴狀繕本
      送達被告翌日即110年3月6日（本院卷一第65頁）起至清
      償日止，按年息5％計算之利息，與上開規定，核無不合，
      應予准許。
四、綜上所述，原告依保險代位及侵權行為之法律關係，請求被
    告給付31,214元，及自110年3月6日起至清償日止，按年息5
    ％計算之利息，為有理由，應予准許。逾此部分請求，則屬
    無據，爰予駁回。
五、本件係就民事訴訟法第436條之8適用小額訴訟程序所為被告
    敗訴之判決，依同法第436條之20規定，由本院依職權宣告
    假執行。
六、訴訟費用負擔之依據：民事訴訟法第79條、第436條之19第1
    項規定，依後附計算書確定訴訟費用之負擔如主文第3項所
    示。
中    華    民    國   111    年    1     月    6     日
　　　　　　　　　三重簡易庭　  法  官  王凱俐
以上為正本係照原本作成。
對於本件判決如有不服，應於收受送達後20日內向本院提出上訴
書狀，上訴於本院合議庭，並按他造當事人之人數附具繕本。當
事人之上訴，非以判決違背法令為理由不得為之，上訴狀應記載
上訴理由，表明下列各款事項：
（一）原判決所違背之法令及其具體內容。
（二）依訴訟資料可認為原判決有違背法令之具體事實。
如未於上訴後20日內補提合法上訴理由書，法院得逕以裁定駁回
上訴。
中    華    民    國   111    年    1     月    6     日
                    　　  　　書記官  林穎慧

附表
-----
折舊時間           金額
第1年折舊值        26,300×0.369=9,705
第1年折舊後價值    26,300-9,705=16,595
第2年折舊值        16,595×0.369=6,124
第2年折舊後價值    16,595-6,124=10,471
第3年折舊值        10,471×0.369×(7/12)=2,254
第3年折舊後價值    10,471-2,254=8,217


 計  算  書
項    目 金  額（新台幣） 備  註 第一審裁判費 1,000元 原告預付 事故鑑定費用 3,000元 被告預付 事故鑑定覆議費 2,000元 被告預付 證人日旅費 530元 被告預付 合    計 6,530元  訴訟費用由被告負擔3,570元（31,214元÷57,100元×6,530元＝3,570元，元下四捨五入）、原告負擔2,960元（6,530元－3,570元＝2,960元）。